臺灣板橋地方法院刑事判決
公　訴　人　臺灣板橋地方法院檢察署檢察官
被　　　告　甲○○
上列被告因違反毒品危害防制條例案件，經檢察官提起公訴（95
年度毒偵字第6940號、第7671號、第7870號），被告於準備程序
中為有罪之陳述，經本院合議庭裁定由受命法官進行簡式審判程
序獨任審理，本院判決如下：
    主  文
甲○○施用第一級毒品，累犯，處有期徒刑壹年肆月。扣案之第
一級毒品海洛因包（壹包：淨重零點零玖公克，空包裝重零點
壹捌公克；貳包：合計淨重零點零伍公克，空包裝總重零點肆貳
公克）沒收銷燬之。扣案之吸食器玻璃球壹個、注射針筒壹支及
上開海洛因外包裝袋個均沒收。
    事  實
一、甲○○前於民國八十八年間，因施用毒品案件，經本院以八
    十八年度毒聲字第八二二四號裁定送觀察、勒戒後，認無繼
    續施用毒品之傾向而釋放出所，並由臺灣板橋地方法院檢察
    署檢察官於八十九年一月二十五日以八十八年度毒偵字第三
    四八五號為不起訴處分確定；復於八十九年間，因施用毒品
    案件，經本院以八十九年度毒聲字第一二九五號裁定送觀察
    、勒戒後，認無繼續施用毒品之傾向而釋放出所，並由臺灣
    板橋地方法院檢察署檢察官於八十九年三月十五日以八十九
    年度毒偵字第四五號、第七六八號、第一三九六號為不起訴
    處分確定；再於八十九年間，因施用毒品案件，經本院以八
    十九年度毒聲字第五一五三號裁定令入戒治處所施以強制戒
    治，於九十年八月二十九日強制戒治執行完畢，並經本院於
    九十年三月十五日以八十九年度板簡字第一八二五號判處有
    期徒刑四月確定；又於九十年間，因施用毒品案件，經本院
    以九十年度毒聲字第四六四一號裁定令入戒治處所施以強制
    戒治，於九十一年十一月二十七日強制戒治執行完畢，並經
    本院於九十一年五月三十一日以九十一年度訴字第四二四號
    ，以其連續施用第一級毒品罪判處有期徒刑七月，及連續施
    用第二級毒品罪判處有期徒刑五月，並定應執行有期徒刑一
    年確定；再於九十年間，因贓物案件，經臺灣嘉義地方法院
    以九十年度易字第三一一號判處有期徒刑十一月，經上訴後
    ，由臺灣高等法院臺南分院於九十年六月二十日以九十年度
    上易字第七七六號判決駁回上訴確定；復於九十一年間，因
    犯轉讓第一級毒品罪、偽造文書罪及侵占罪，經本院以九十
    一年度訴字第八五二號分別判處有期徒刑一年二月、四月及
    罰金二千元，上開偽造文書罪及侵占罪於九十一年九月四日
    確定，另轉讓第一級毒品罪，經上訴後，由臺灣高等法院以
    九十一年度上訴字第二三四四號判決駁回上訴，再經上訴，
    由最高法院於九十一年十二月二十六日以九十一年度臺上字
    第七四八四號判決駁回上訴確定，上開轉讓第一級毒品罪、
    偽造文書罪及侵占罪所判處之有期徒刑一年二月、四月及罰
    金二千元，嗣經裁定應執行有期徒刑一年四月及罰金二千元
    確定。上開有期徒刑四月、一年、十一月、一年四月及罰金
    二千元易服勞役為六日，經接續執行，上開罰金易服勞役於
    九十四年九月十五日執行完畢，有期徒刑並於同日縮刑假釋
    出監並交付保護管束，於九十五年三月二十九日保護管束期
    滿，假釋未經撤銷而執行完畢。
二、甲○○仍不知悔改，於前揭強制戒治執行完畢釋放後五年內
    ，竟仍基於施用第一級毒品海洛因、第二級毒品甲基安非他
    命（起訴書誤載為「安非他命」）之包括犯意，密集自九十
    五年十月十三日起至九十五年十一月十七日止，在臺北縣板
    橋市○○路二六號十三樓居處，分別以將海洛因摻水以針筒
    注射血管、與甲基安非他命一起置於玻璃球內燒烤產生煙霧
    後再施用之方式，施用第一級毒品海洛因、第二級毒品甲基
    安非他命，每天約施用一、二次。嗣先後於下列時地為警查
    獲：(1)九十五年十月十三日下午一時許（起訴書誤載為「一
    時三十分許」），先在臺北縣板橋市○○路五八巷口為警查
    獲，再經甲○○偕同警方於同日下午一時三十分許，在上開
    居處，扣得甲○○所有，供其施用第一級毒品海洛因、第二
    級毒品甲基安非他命之吸食器玻璃球一個；(2)九十五年十一
    月九日下午一時許，在臺北縣板橋市○○路四七號前，並扣
    得甲○○所有，供其施用第一級毒品海洛因之注射針筒一支
    、第一級毒品海洛因二包（合計淨重零點零五公克，空包裝
    總重零點四二公克）及其外包裝袋二個；(3)於九十五年十一
    月十七日下午四時三十分許，在臺北縣新莊市○○○街三五
    號前，並扣得第一級毒品海洛因一包（淨重零點零九公克，
    空包裝重零點一八公克）及其外包裝袋一個。再均經採驗尿
    液後，查悉上情。
三、案經臺北縣政府警察局海山分局分別移送臺灣板橋地方法院
    檢察署檢察官偵查起訴。
    理  由
一、按除被告所犯為死刑、無期徒刑、最輕本刑為三年以上有期
    徒刑之罪或高等法院管轄第一審案件者外，於第一次審判期
    日前之準備程序進行中，被告先就被訴事實為有罪之陳述時
    ，審判長得告知被告簡式審判程序之旨，並聽取當事人、代
    理人、辯護人及輔佐人之意見後，裁定進行簡式審判程序，
    刑事訴訟法第二百七十三條之一第一項定有明文。經核本件
    被告甲○○所犯係死刑、無期徒刑、最輕本刑為三年以上有
    期徒刑以外之罪，其於準備程序中就被訴事實為有罪之陳述
    ，經法官告知簡式審判程序之旨，並聽取公訴人及被告之意
    見後，本院合議庭認宜進行簡式審判程序，爰依首揭規定合
    議裁定由受命法官獨任進行簡式審判程序，合先敘明。
二、上揭事實，業據被告甲○○於本院審理時坦承不諱（見本院
    卷第三三頁至第三四頁），且其於上揭時地分別為警查獲時
    所採取之尿液，經送請台灣檢驗科技股份有限公司檢驗結果
    ，鴉片類、甲基安非他命類均呈陽性反應，有該公司九十五
    年十一月一日報告編號CH/2006/A0780 號、九十五年十一月
    二十九日報告編號CH/2006/B0758 號、九十五年十二月七日
    報告編號CH/2006/B1129 號濫用藥物尿液檢驗報告各一紙附
    卷可稽。且被告於上揭時地為警查獲時，分別有被告所有供
    其施用第一級毒品海洛因、第二級毒品甲基安非他命之吸食
    器玻璃球一個、被告所有供其施用第一級毒品海洛因之注射
    針筒一支、白粉一包、二包扣案可資佐證，而該白粉一包、
    二包經分別送法務部調查局鑑定結果，均認含有海洛因成分
    （一包：淨重零點零九公克，空包裝重零點一八公克；二包
    ：合計淨重零點零五公克，空包裝總重零點四二公克），有
    該局九十五年十二月二十四日調科壹字第09523051780 號、
    九十五年十二月十二日調科壹字第09523045510 號鑑定書各
    一紙附卷可稽，足徵被告前開自白與事實相符，應堪採信。
    另查人體施用甲基安非他命後，其主要代謝物中，未改變型
    態之甲基安非他命占施用劑量達百分之四三，安非他命則約
    為百分之五；人體若係施用安非他命後，主要代謝物中則有
    未改變型態之安非他命，但無甲基安非他命，此經法務部調
    查局以九十三年五月四日調科壹字第09362413980 號函釋明
    在案。足見人體若施用安非他命，其尿液代謝物不可能出現
    甲基安非他命，惟人體若施用甲基安非他命，其尿液代謝物
    除主要有甲基安非他命外，亦可能有少量之安非他命。是本
    件被告之尿液除呈現較少量之安非他命陽性反應外，主要係
    呈現甲基安非他命之陽性反應，依上開函示，被告自不可能
    係施用安非他命，而應係施用甲基安非他命。公訴意旨認被
    告係施用安非他命，顯係誤解，附此敘明。又被告前於八十
    八年間，因施用毒品案件，經本院以八十八年度毒聲字第八
    二二四號裁定送觀察、勒戒後，認無繼續施用毒品之傾向而
    釋放出所，並由臺灣板橋地方法院檢察署檢察官於八十九年
    一月二十五日以八十八年度毒偵字第三四八五號為不起訴處
    分確定；復於八十九年間，因施用毒品案件，經本院以八十
    九年度毒聲字第一二九五號裁定送觀察、勒戒後，認無繼續
    施用毒品之傾向而釋放出所，並由臺灣板橋地方法院檢察署
    檢察官於八十九年三月十五日以八十九年度毒偵字第四五號
    、第七六八號、第一三九六號為不起訴處分確定；再於八十
    九年間，因施用毒品案件，經本院以八十九年度毒聲字第五
    一五三號裁定令入戒治處所施以強制戒治，於九十年八月二
    十九日強制戒治執行完畢，並經本院於九十年三月十五日以
    八十九年度板簡字第一八二五號判處有期徒刑四月確定；又
    於九十年間，因施用毒品案件，經本院以九十年度毒聲字第
    四六四一號裁定令入戒治處所施以強制戒治，於九十一年十
    一月二十七日強制戒治執行完畢，有臺灣高等法院被告前案
    紀錄表一件附卷可憑，是被告顯係於強制戒治期滿後五年以
    內再施用第一級毒品海洛因、第二級毒品甲基安非他命。本
    件事證明確，被告上開犯行洵堪認定。
三、查海洛因、甲基安非他命分別係毒品危害防制條例第二條第
    二項所稱之第一級毒品、第二級毒品，不得持有、施用，被
    告竟持之以施用，核其所為，係犯毒品危害防制條例第十條
    第一項之施用第一級毒品罪、同條例第十條第二項之施用第
    二級毒品罪。被告持有海洛因、甲基安非他命後，進而施用
    ，其持有海洛因、安非他命之行為應分別被其施用之行為所
    吸收，不另論罪。按刑事法若干犯罪行為態樣，本質上原具
    有反覆、延續實行之特徵，立法時既予特別歸類，定為犯罪
    構成要件之行為要素，則行為人基於概括之犯意，在密切接
    近之一定時、地持續實行之複次行為，倘依社會通念，於客
    觀上認為符合一個反覆、延續性之行為觀念者，於刑法評價
    上，即應僅成立一罪。學理上所稱「集合犯」之職業性、營
    業性或收集性等具有重複特質之犯罪均屬之，例如經營、從
    事業務、收集、販賣、製造、散布等行為概念者是（最高法
    院九十五年度臺上字第一○七九號判決要旨參照）。亦即立
    法者針對特定刑罰規範之構成要件，已預設其本身係持續實
    行之複次行為，具備反覆、延續之行為特徵，故將之總括或
    擬制成一個構成要件之「集合犯」行為，因刑法評價上為構
    成要件之行為單數，應僅成立一罪。而查毒品因具有成癮性
    、濫用性（此觀乎毒品危害防制條例第二條之規定自明），
    立法實務首重以刑事處遇方式戒斷行為人毒癮，若無法收其
    實效，始依法追訴處罰（此觀乎毒品危害防制條例第二十條
    、第二三條之規定即明），故施用毒品本身具備反覆、延續
    之行為特徵，持續多次施用毒品始為此類犯罪之典型或常態
    ，於刑法評價上，施用毒品應僅成立集合犯一罪（學者林鈺
    雄著「跨連新舊法之施用毒品行為—兼論行為單數與集合犯
    、接續犯概念之比較」，刊於九十五年七月本土法學雜誌第
    八四期第一四一頁以下，亦採相同之見解。）。準此，有關
    行為人多次施用毒品之犯罪，實務前均依修正前刑法第五十
    六條連續犯之規定論以一罪，並加重其刑，惟因上開刑法第
    五十六條連續犯規定，業經修正刪除，並自九十五年七月一
    日施行，其中修正理由說明四並載明「至連續犯之規定廢除
    後，對於部分習慣犯，例如竊盜、吸毒等犯罪，是否會因適
    用數罪併罰而使刑罰過重產生不合理之現象一節，在實務運
    用上應可參考德、日等國之經驗，委由學界及實務以補充解
    釋之方式，發展接續犯之概念，對於合乎接續犯或包括的一
    罪之情形，認為構成單一之犯罪，以限縮數罪併罰之範圍，
    用以解決上述問題」等語，是本院基於前述施用毒品構成要
    件之反覆實行特徵，並考量連續犯規定業經刪除之法律實然
    面暨修正刪除之立法理由，認為行為人如基於反覆實行之犯
    意，在密切接近之一定時、地，持續實行單次或複次之施用
    毒品行為，應僅成立集合犯一罪。檢察官認為被告前開犯行
    犯意各別，行為互殊，應予分論併罰，尚有誤會。查被告前
    有如事實欄所示之曾因施用毒品犯行，先後二次經本院裁定
    送觀察、勒戒後，認無繼續施用毒品之傾向，再因施用毒品
    犯行，經本院裁定令入戒治處所施以強制戒治，於強制戒治
    執行完畢後，又再犯本件施用毒品犯行等情，顯見被告確已
    染上施用毒品之毒癮，再參以本件被告施用第一級毒品海洛
    因、第二級毒品甲基安非他命之時、地，均甚為密接，益徵
    其係基於施用毒品之包括犯意，於密接之時、地，反覆而持
    續施用第一級毒品海洛因、第二級毒品甲基安非他命，揆諸
    前揭說明，自應論以集合犯之包括一罪。又被告以一施用海
    洛因、甲基安非他命行為同時觸犯第一級毒品、第二級毒品
    二罪名，為想像競合犯，依刑法第五十五條之規定，應從較
    重之施用第一級毒品罪處斷。再被告曾於八十九年間，因施
    用毒品案件，經本院於九十年三月十五日以八十九年度板簡
    字第一八二五號判處有期徒刑四月確定；又於九十年間，因
    施用毒品案件，經本院於九十一年五月三十一日以九十一年
    度訴字第四二四號，以其連續施用第一級毒品罪判處有期徒
    刑七月，及連續施用第二級毒品罪判處有期徒刑五月，並定
    應執行有期徒刑一年確定；再於九十年間，因贓物案件，經
    臺灣嘉義地方法院以九十年度易字第三一一號判處有期徒刑
    十一月，經上訴後，由臺灣高等法院臺南分院於九十年六月
    二十日以九十年度上易字第七七六號判決駁回上訴確定；復
    於九十一年間，因犯轉讓第一級毒品罪、偽造文書罪及侵占
    罪，經本院以九十一年度訴字第八五二號分別判處有期徒刑
    一年二月、四月及罰金二千元，上開偽造文書罪及侵占罪於
    九十一年九月四日確定，另轉讓第一級毒品罪，經上訴後，
    由臺灣高等法院以九十一年度上訴字第二三四四號判決駁回
    上訴，再經上訴，由最高法院於九十一年十二月二十六日以
    九十一年度臺上字第七四八四號判決駁回上訴確定，上開轉
    讓第一級毒品罪、偽造文書罪及侵占罪所判處之有期徒刑一
    年二月、四月及罰金二千元，嗣經裁定應執行有期徒刑一年
    四月及罰金二千元確定。上開有期徒刑四月、一年、十一月
    、一年四月及罰金二千元易服勞役為六日，經接續執行，上
    開罰金易服勞役於九十四年九月十五日執行完畢，有期徒刑
    並於同日縮刑假釋出監並交付保護管束，於九十五年三月二
    十九日保護管束期滿，假釋未經撤銷而執行完畢，此有臺灣
    高等法院被告前案紀錄表一件可按，其於有期徒刑執行完畢
    後五年內，故意再犯本件有期徒刑以上之罪，為累犯，依法
    加重其刑。爰審酌被告有施用毒品犯罪前科，已如前述，素
    行非佳，而其經強制戒治後仍再犯相同罪行，顯見意志不堅
    ，惟念其犯罪係戕害自身，尚未害及他人，所犯情節非重，
    及犯罪後承認犯行，態度非差等一切情狀，量處如主文所示
    之刑。又扣案之白粉三包確係第一級毒品海洛因（一包：淨
    重零點零九公克，空包裝重零點一八公克；二包：合計淨重
    零點零五公克，空包裝總重零點四二公克），已如前述，爰
    依毒品危害防制條例第十八條第一項前段之規定，宣告沒收
    併銷燬之。送鑑耗損之海洛因粉末既已滅失，自無庸宣告沒
    收。而扣案之上開海洛因外包裝袋三個、注射針筒一支、吸
    食器玻璃球一個，均係被告所有，供其施用第一級毒品海洛
    因、第二級毒品甲基安非他命所用之物，業據被告陳明在卷
    ，爰依刑法第三十八條第一項第二款之規定併予宣告沒收。
    至起訴書雖記載被告於上開九十五年十月十三日下午一時許
    ，在臺北縣板橋市○○路五八巷口為警查獲時，並扣得第一
    級毒品海洛因一包，惟查該海洛因並非被告所有一節，已據
    被告於本院審理時供承在卷，核與同時為警查獲之鄭治平於
    偵查中所述情節相符（見九十五年毒偵字第六九四○號偵查
    卷第三四頁），故該第一級毒品海洛因與本件犯罪無涉，爰
    不予宣告沒收銷燬。
四、又公訴人起訴事實雖未敘及被告於九十五年十月十三日、九
    十五年十一月九日、九十五年十一月十七日，以前開施用海
    洛因、甲基安非他命之方式，施用第一級毒品海洛因、第二
    級毒品甲基安非他命以外之犯行，惟該等事實與公訴人起訴
    之犯罪事實具包括一罪之關係，應為起訴效力所及，自在本
    院所得審理之範圍，併此敘明。
據上論斷，應依刑事訴訟法第二百七十三條之一第一項、第二百
九十九條第一項前段，毒品危害防制條例第十條第一項、第二項
、第十八條第一項前段，刑法第十一條前段、第五十五條、第四
十七條第一項、第三十八條第一項第二款，判決如主文。
本案經檢察官張誌洋到庭執行職務。
中　　華　　民　　國　　96　　年　　3 　　月　　30　　日
                  刑事第五庭    法　官 李麗珠
上列正本證明與原本無異。
如不服本判決，應於送達後十日內向本院提出上訴狀
                                書記官 林政良
中　　華　　民　　國　　96　　年　　3 　　月　　30　　日
附錄本判決論罪法條：
毒品危害防制條例第10條：
施用第1級毒品者，處6月以上5年以下有期徒刑。
施用第2級毒品者，處3年以下有期徒刑。
